【裁判字號】    99,上訴,1428
【裁判日期】    990713
【裁判案由】    毒品危害防制條例
【裁判全文】
臺灣高等法院刑事判決                99年度上訴字第1428號
上  訴  人  臺灣板橋地方法院檢察署檢察官
被      告  甲○○
指定辯護人  陳怡君律師（法律扶助）
上列上訴人因被告違反毒品危害防制條例案件，不服臺灣板橋地
方法院98年度訴字第4334號，中華民國99年3月18日第一審判決
（起訴案號：臺灣板橋地方法院檢察署98年度偵字第15401號）
，提起上訴，本院判決如下：
    主  文
原判決無罪部分撤銷。
甲○○販賣第一級毒品，累犯，處有期徒刑拾伍年壹月，扣案電
子磅秤壹臺、行動電話壹支（門號0000000000號）均沒收。
    事  實
一、甲○○前因施用毒品案件，經臺灣臺北地方法院以94年度訴
    字第1537號判處有期徒刑1年4月確定；又因施用毒品案件，
    經同法院以95年度易字第523號判處有期徒刑6月確定；另因
    持有毒品案件，經同法院以95年度易更(一)字第 7號判處有期
    徒刑4月確定，上開案件嗣各經減刑為有期徒刑8月、3 月、
    2月，經裁定應執行有期徒刑1年；另因施用毒品案件，經臺
    灣板橋地方法院以96年度訴字第1270號判處有期徒刑8 月、
    6月確定，嗣經減刑為有期徒刑4月、3月，應執行有期徒刑6
    月，經接續執行，於民國97年10月10日縮刑期滿執行完畢。
    詎仍不知悔改，知悉海洛因係屬毒品危害防制條例第2條第2
    項第 1款所列之第一級毒品，不得非法販賣、持有，竟基於
    販賣第一級毒品海洛因之犯意，對外以0000000000號行動電
    話作為販毒之聯絡工具，於98年 5月22日下午某時許，在臺
    北縣中和市○○路上之某全家便利商店（起訴書誤植為土城
    市○○路上之三元宮應予更正），以新臺幣（下同） 1,000
    元之代價販售第一級毒品海洛因1包（約0.2公克）予林俊宏
    ，並完成交易。嗣於98年 5月24日18時許，為警在臺北縣土
    城市○○街58號8樓之5居所查獲，並在其身上扣得其所有供
    販賣第一級毒品海洛因供分裝毒品秤重所用之電子磅秤 1臺
    、其持有用以作為販毒之聯絡工具之行動電話 1支（門號為
    0000000000號），於員警對甲○○製作警詢筆錄之際，林俊
    宏以其0000000000號行動電話聯絡甲○○使用之0000000000
    號行動電話，詢問甲○○毒品之價格，經警接聽電話於同月
    25日凌晨1時10分許，在臺北縣中和市○○路與員山路口查
    獲林俊宏施用第一級毒品海洛因，因而循線查知上情。
二、案經臺北縣政府警察局中和第二分局移請臺灣板橋地方法院
    檢察署檢察官偵查起訴。
    理  由
壹、有關證據能力之說明：
    按「被告以外之人於審判外之言詞或書面陳述，除法律有規
    定者外，不得作為證據。」、「被告以外之人於檢察事務官
    、司法警察官或司法警察調查中所為之陳述，與審判中不符
    時，其先前之陳述具有較可信之特別情況，且為證明犯罪事
    實存否所必要者，得為證據。」刑事訴訟法第一百五十九條
    第一項、第一百五十九條之二分別定有明文。所謂「具有可
    信之特別情況」，係屬「信用性」之證據能力要件，即指陳
    述是否出於供述者真意、有無違法取供情事之任意陳述信用
    性已否受確實保障而言。又被告以外之人於審判外之陳述，
    雖不符合同法第159條之1至第159條之4之規定，但經當事人
    於審判程序同意作為證據，法院審酌該言詞陳述或書面陳述
    作成時之情況，認為適當者，亦得為證據。當事人、代理人
    或辯護人於法院調查證據時，知有第159條第1項不得為證據
    之情形，而未於言詞辯論終結前聲明異議者，視為有前項之
    同意，刑事訴訟法第159條第1項及第159條之5分別定有明文
    。本件檢察官所提證人林俊宏之警詢筆錄，雖屬被告以外之
    人於審判外之言詞及書面陳述，為傳聞證據，惟查，證人林
    俊宏於偵訊與原審審理時雖均陳稱，在警局警察叫伊咬甲○
    ○販賣（毒品）云云，惟檢察官於偵訊時詢問證人林俊宏「
    咬」究係何種含意？業據證人林俊宏答稱：「事實是我不知
    道剛剛我所說的拿毒品的方式是不是叫做販賣，但是警察偏
    偏要我說這是販賣，所以我認為這就是『咬』。但實際上我
    的確有跟他兩個電話聯絡，有談到毒品，毒品的代價是1000
    或2000，然後兩個約碰面，一手交錢一手交貨。這是事實。
    但是我不知道這樣的行為是不是叫販賣，我只是拿毒品，我
    不認為我是買毒品。」等語，易言之，證人林俊宏並不否認
    有於上開警詢所述時間，以交付金錢之方式向被告拿取第一
    級毒品海洛因之事實，而僅就該取得毒品之方式是否構成「
    販賣」之行為，有所爭執。另證人林俊宏於原審審理時亦結
    證稱：「（問：你在警察查獲之後所作的警詢筆錄，還有在
    檢察官面前所作的偵訊筆錄，是否都實在？）實在。（問：
    確定都沒有說謊？）沒有說謊等語（見原審卷第79頁反面）
    ，又參酌警員鍾國楨於偵訊時已明確證稱並無命令證人林俊
    宏誣指被告販賣毒品之事實一情，益徵證人林俊宏於上開警
    詢時供稱有於起訴書所載之時間、方式向被告購入第一級毒
    品海洛因之證詞可信。而證人林俊宏於原審審理時就被告是
    否於98年 5月22日從被告處取得毒品，答稱記不起來，時間
    隔太久，另就98年5月22日有無與被告通電話，有無見面，
    有無向被告買毒品等，亦改稱想不起來，是證人林俊宏於原
    審審理時證述之實質內容已與其前於警詢證述之內容顯有不
    符之情形時，本院斟酌證人林俊宏於原審審理時當庭表示其
    警詢筆錄、檢察官偵查筆錄均為實在，確定沒有說謊，其與
    被告並無糾紛存或任何借貸關係存在等語（見原審卷第79頁
    反面、81頁），是該證人林俊宏之警詢筆錄製作之原因係因
    查獲被告後於偵辦快結束之際，證人林俊宏突然撥打被告之
    電話，再經證人鍾國楨與證人林俊宏對話後，相約於臺北縣
    中和市○○路與員山路口，遂於98年5月25日至該址查獲證
    人林俊宏，而製作警詢筆錄之過程證人林俊宏並未受何強暴
    、脅迫與其他不正方法，據證人即承辦員警鍾國楨於偵查中
    證述明確，是證人林俊宏警詢筆錄之作成環境、外部狀況應
    係在證人自由意志下所為之供述，且其陳述出於供述者之真
    意，並無違法取供情事甚明，又警詢中之證人，為甫案發為
    警查獲之毒品案件之被告，且為警查獲時間係在證人林俊宏
    與被告電話聯絡相約交易毒品之後，與本件犯行之時間相距
    甚近，較無與被告勾串之機會或人情施壓或干擾之情況，較
    無利害權衡，而能接近事實，且其於警詢時之證述，並與其
    於偵查中具結後向檢察官所為之陳述內容大致相符，而證人
    林俊宏經檢察官傳喚作證時，距離製作警詢筆錄之時間已有
    2 個多月之久，經原審法院傳喚作證時，距離製作警詢筆錄
    之時間則有8個多月之久，且證人林俊宏自承向被告購買毒
    品多達數次，實難要求其記憶完全清楚，而對交易時間、地
    點、價錢等細節毫無混淆疏漏，況且，亦難排除其受被告在
    庭壓力或在外關說之可能，是故綜上各情綜合判斷，證人林
    俊宏先前於警詢之陳述，相對具有較可信之特別情形，而足
    以擔保其信用性無虞。另查，證人林俊宏於原審審判中所為
    主要待證事實部分之陳述，與其自身先前之陳述詳盡，於後
    簡略，甚至改稱忘記、不一定等實質內容已有不符之情形，
    本件主要待證事實之存在或不存在，縱以其他證據替代，亦
    無由達到同一目的之心證，故為證明本件犯罪事實之存否所
    必要者，依刑事訴訟法第159條之2規定，例外得採為證據。
    況本件被告及辯護人於本院準備及審判期日，皆表示同意引
    用證人林俊宏警詢、偵訊筆錄作為證據方法（見本院卷99年
    6月10日準備程序筆錄第4頁、99年6月29 日審理筆錄第3頁
    ）而不予爭執，本院審酌上開證據資料製作時之情況，尚無
    違法不當及證明力明顯過低之瑕疵，已如前述，揆諸前開規
    定，依刑事訴訟法第159條之5規定，堪認上揭證據資料均有
    證據能力。
貳、認定犯罪事實所憑之證據及認定之理由：
一、訊據被告雖坦承有使用上開0000000000門號之事實，惟否認
    有於98年5月22日下午某時許，在上述地點以1,000元之代價
    ，販售海洛因 1包予林俊宏之犯行，辯稱：伊確沒有販賣毒
    品給林俊宏云云。經查：
（一）按告訴人、證人之陳述有部分前後不符，或相互間有所歧
      異時，究竟何者為可採，法院仍得本其自由心證予以斟酌
      ，非謂一有不符或矛盾，即應認其全部均為不可採信；尤
      其關於行為動機、手段及結果等之細節方面，告訴人之指
      陳，難免故予誇大，證人之證言，有時亦有予渲染之可能
      ；然其基本事實之陳述，若果與真實性無礙時，則仍非不
      得予以採信。（最高法院著有七十四年臺上字第一五九九
      號判例可資參照。）本件證人林俊宏於原審審理中證述內
      容，或稱不一定，或稱不記得，然此容係因其等記憶能力
      隨離案發時間愈久，記憶愈趨模糊所致，況其就有於上述
      時、地，以一手交錢，一手交付毒品此一攸關被告人有無
      涉案販賣第一級毒品案情部分之證述，則於警詢、偵查中
      始終一致，是尚無從因其於警詢、偵查或原審審理中證述
      內容，或有未盡相符之處，遽認其供述全部為不足採，併
      此敘明。
    1.證人林俊宏於警詢證稱：我第一次向甲○○購買毒品海洛
      因是經由朋友介紹後，以相同之方法聯繫，當時係購買 1
      千元之毒品海洛因 1小包，第一次交易時間大約98年01月
      中旬左右，在臺北縣中和市○○路上，詳細地址我不清楚
      ，我們是以一手交錢一手交毒品之方式進行毒品交易；最
      後一次也是以相同之方法聯繫，當時我購買 1,000元之毒
      品海洛因 1小包，交易時間大約98年05月22日14至15時許
      ，在臺北縣中和市○○路上的全家便利商店，我們是以一
      手交錢一手交毒品之方式，進行毒品交易等語（偵卷第19
      頁）。
    2.又證人林俊宏於偵查中亦證稱：我於98年 5月24日晚上，
      有使用0000000000門號打電話給「阿榮」問他安非他命價
      錢，是「阿榮」接的電話，我問他安非他命 1克多少錢，
      他沒跟我講多少，他說他要幫我問問看價格，我就跟他約
      在中和那個地方，就被查獲，沒有扣到東西，就被帶到警
      察局驗尿還有做筆錄，驗完後就放我走了，我在警詢中有
      說透過朋友介紹向綽號「小榮」之被告購買過海洛因共 5
      次，第1次買1包1千元，交易時間大約為98年1月中旬，在
      臺北縣中和市○○路上，一手交錢一手交貨，最後 1次是
      98年 5月22日14至15時許，在臺北縣中和市○○路上全家
      便利商店，也是買 1,000元，每次都是以0000000000號撥
      打0000000000號連絡被告；我都先打電話給他，問他那邊
      有沒有安非他命或海洛因，買一千元，他說有就相約地點
      ，到了約定的時間、地點，我錢交給他，他毒品就當場交
      給我。實際上我的確有跟被告電話聯絡，有談到毒品，毒
      品的代價是一千元或二千元，然後二人約碰面，一手交錢
      一手交貨（見偵查卷第91、92頁）等語。核證人林俊宏於
      警詢所述與偵查中向檢察官所為之陳述大致相符，並無重
      大不同，且證人林俊宏於偵查時亦當庭證稱：購買毒品時
      係面對面一手交錢一手交貨，所以互相有見過面，故其於
      偵查中復經當庭指認被告相片，自無將實際販毒之人誤認
      為被告之虞；又證人林俊宏與被告並無嫌隙，其於偵查中
      復就可能涉及施用毒品犯行之事，仍願合法具結並證述，
      已足供擔保其證詞之信憑性；雖證人林俊宏於原審審理交
      互詰問過程中就本件是否有從被告處取得毒品之事供稱其
      記不起來，另就有無與被告於 5月22日通電話，答稱不記
      得云云；另於原審審理中改稱：有時會與被告合資購買毒
      品；伊於偵訊時檢察官沒有用不法手段取供；伊與被告並
      無過節，之前伊於警詢、偵查中所述為實在等語（見原審
      卷第79反面、80頁反面、第81頁），亦足見證人林俊宏於
      原審審理時已不欲再回憶過去，因之而為消極證述，然證
      人林俊宏業於警詢、偵查中業就被告所為上述犯行證述明
      確，且以證人林俊宏於警詢、偵查中陳述時，實離案發時
      間較近，且先前之陳述較為詳盡，記憶自較正確、可信，
      是應以其於警詢時其證述於上述之時、地，向被告購買海
      洛因一次較為可信，足堪憑採，而其於警詢所指之「小榮
      」之人，業經其當面指認確為被告甲○○無訛。另證人林
      俊宏雖於警詢時證述向被告購買過約 5次，於偵查中證稱
      自98年1、2月起至查獲時止每星期買一次云云，然除本件
      上述之犯行外，別無其他證據證明被告尚有其他販賣海洛
      因予證人林俊宏之犯行（佐證詳如下述），依罪疑唯輕法
      則，證人林俊宏所述關於被告販賣次數達 5次以上之不利
      於被告陳述，自無法執為不利於被告認定之依據，併予敘
      明。另依證人林俊宏於警詢中之證述，本件之犯罪地點係
      在「臺北縣中和市○○路上之全家便利商店」，不是在「
      臺北縣土城市○○路上之三元宮」，起訴書誤植為「臺北
      縣土城市○○路上之三元宮」，併予更正。
    3.又證人林俊宏於原審審理時亦結證稱：「（問：你在警察
      查獲之後所作的警詢筆錄，還有在檢察官面前所作的偵訊
      筆錄，是否都實在？）實在。（問：確定都沒有說謊？）
      沒有說謊。…（問：98年5月22日你和甲○○有無通電話
      ？）不記得。（問：依照調閱的通聯資料，你們在當天（
      即指98年 5月22日）有通過電話，而且是數通電話，你剛
      才提到你們會聯絡都是見面要買毒品的事情，既然如此，
      98年5月22日你們通了電話，你現在是否可以想起來當天
      你們有無見面？有無買毒品？）想不起來，時間隔太久了
      。…（問：98年 5月22日，你有無從甲○○那裡取得毒品
      ？）記不太起來，時間隔太久。…（問：之前在偵訊時檢
      察官有無用不法的手段逼你作筆錄？）沒有。…（問：你
      是否曾經向被告借過錢？）沒有。（問：你和被告之間之
      前有無任何糾紛？）沒有。」等語，雖被告辯稱其與證人
      林俊宏間有金錢之糾紛，曾經鬧到快要打起來云云（見偵
      卷第10頁），惟衡諸一般常理，若被告所辯為真，則證人
      林俊宏與被告二人應無相約合資購買毒品海洛因之可能，
      故被告所辯尚與證人林俊宏上開證述不符，委難採信。此
      外，依卷附證人林俊宏使用之行動電話0000000000號於98
      年5月22日之雙向通聯紀錄所示，98年5月22日14時40分、
      同日14時43分、同日14時54分、同日15時 7分、同日15時
      16分，確有與被告使用之行動電話0000000000號聯絡之事
      實，於短時間內有 5次通話紀錄，其中第二、三通之通話
      時間則達32秒、67秒之久，足認證人林俊宏於警詢之供述
      其於98年 5月22日下午時段有與被告聯絡見面，並向其購
      買第一級毒品海洛因 1千元之指述，尚非子虛，否則，證
      人林俊宏與被告既無冤仇，何必無故誣陷他人入罪？
（二）再查，證人林俊宏於偵訊與原審審理時雖均陳稱，在警局
      警察叫伊咬甲○○販賣（毒品）云云，惟檢察官於偵訊時
      詢問證人林俊宏「咬」究係何種含意？業據證人林俊宏答
      稱：「事實是我不知道剛剛我所說的拿毒品的方式是不是
      叫做販賣，但是警察偏偏要我說這是販賣，所以我認為這
      就是『咬』。但實際上我的確有跟他兩個電話聯絡，有談
      到毒品，毒品的代價是1000或2000元，然後兩個約碰面，
      鬧一手交錢一手交貨。這是事實。但是我不知道這樣的行
      為是不是叫販賣，我只是拿毒品，我不認為我是買毒品。
      」等語，易言之，證人林俊宏並不否認有於上開警詢所述
      時間，以交付金錢之方式向被告拿取第一級毒品海洛因，
      且一手交錢、一手交貨等事實，而僅就該取得毒品之方式
      是否構成「販賣」之行為，有所爭執。又參酌警員鍾國楨
      於偵訊時已明確證稱並無命令證人林俊宏誣指被告販賣毒
      品之事實一情，益徵證人林俊宏於上開警詢時供稱有於起
      訴書所載之時間、方式向被告購入第一級毒品海洛因之證
      詞可信。此外，證人林俊宏為警於上述所示地點攔檢盤查
      ，並於證人林俊宏為警查獲後，經警於98年5月25日採集
      林俊宏之尿液送驗，檢驗結果呈現嗎啡及甲基安非他命陽
      性反應，此有臺灣臺北地方法院98年度訴字第1576號刑事
      判決書、本院被告林俊宏前案紀錄簡列表在卷可參，足徵
      證人林俊宏於警詢、偵查中證述於98年5月22日14至15時
      許，在上述地點，以一手交錢一手交貨之方式，向被告購
      買毒品海洛因，並於同日晚上19時許，有在中和市○○路
      與員山路廁所內施用毒品海洛因之情節核與事實相符；綜
      上所陳，被告辯稱無販賣第一級毒品予證人林俊宏云云，
      顯屬其卸責之詞，不足採信。
（三）雖證人林俊宏於警詢、檢察官偵訊及原審審理時之證述不
      一，惟其經檢察官傳喚作證時，距離製作警詢筆錄之時間
      已有2個多月之久，經原審法院傳喚作證時，距離製作警
      詢筆錄之時間則有8個多月之久，且證人林俊宏自承向被
      告購買毒品多達數次，實難要求其記憶完全清楚，而對交
      易時間、地點、價錢等細節毫無混淆疏漏，況且，證人林
      俊宏對於如何合資購買毒品之細節無法交待，就98年5月
      22日、5月25日為警查獲之前有無打電話給被告，亦稱不
      想不起來或答稱不記得，尚難排除其係受被告在庭壓力或
      在外關說之可能，是證人林俊宏於原審證述有和被告一起
      去拿海洛因，有時會與被告合資購買海洛因，沒有向被告
      拿過海洛因，沒有與被告約在臺北縣中和市○○路上之全
      家便利商店見面云云，應係證人林俊宏事後迴護被告之詞
      ，尚不採信，應以證人林俊宏離案發時間最近、尚未受被
      告影響及其他利害關係考量之下所作之警詢筆錄內容，作
      為論斷本案之證據。
（四）至起訴書固指稱本件毒品交易地點係在「臺北縣土城市○
      ○路上之三元宮」，核與證人林俊宏於警詢時陳稱毒品交
      易地點係在「臺北縣中和市○○路上之全家便利商店」不
      同，惟此明顯屬於誤寫，業經更正如前，並無礙於本案犯
      罪事實之特定，亦無從為起訴書追訴被告販毒行為有利之
      認定。
二、按施用或持有毒品危害防制條例之第一級毒品者所稱其向某
    人買受或某人轉讓第一級毒品之指證，固不得作為有罪判決
    之唯一證據，仍須調查其他必要之補強證據以證明之。然所
    謂之補強證據，並非以證明犯罪構成要件之全部事實為必要
    ，倘其得以佐證證人指證之犯罪非屬虛構，能予保障其供證
    之事實之真實性，即已充分。又得據以佐證者，雖非直接可
    以推斷該被告之實施犯罪，但以此項證據與證人之供述為綜
    合判斷，若足以認定被告之犯罪事實者，仍不得謂其非屬補
    強證據。本件被告有於上述時、地交付第一級毒品予證人林
    俊宏，林俊宏有交付上述金錢予被告之事實，已據證人林俊
    宏分別於警詢、檢察官訊問時指述甚詳，另依卷附被告使用
    門號0000000000號與林俊宏使用門號0000000000號之雙向通
    聯資料查詢表所示，被告與證人林俊宏確曾於98年 5月22日
    14至15時許確有相互連絡之事實，依證人林俊宏於原審審理
    時證述伊與被告偶爾會通電話，要買毒品海洛因時會與被告
    以電話聯絡等語（見原審卷第79頁反面），堪認證人林俊宏
    上開指證非虛。此外，並有於被告身上扣得其所有用以分裝
    毒品秤重之用供販賣第一級毒品海洛因所用之電子磅秤 1臺
    、與在被告上查獲其持有用以作為販毒之聯絡工具之行動電
    話 1支（門號為0000000000號）等物可資佐證，堪認被告前
    開所辯，要屬事後避就卸責之詞，不足採信。
三、復按販賣海洛因係違法行為，非可公然為之，且有其獨特之
    販售通路及管道，復無公定價格，容易增減分裝之份量，而
    每次買賣之價量，可能隨時依雙方關係深淺、資力、需求量
    及對行情之認知、來源是否充裕、查緝鬆嚴、購買者被查獲
    時供述購買對象之可能風險評估等，而異其標準，非可一概
    而論。準此，被告董暐忠始終否認有販賣海洛因情事，本院
    自無從查得其購入海洛因之真正價格，及其不法販賣與證人
    林紹騰可獲得具體利潤之金額為何，然而，近年來政府為杜
    絕毒品之氾濫，對於查緝施用及販賣毒品之工作，無不嚴加
    執行，販賣毒品罪又係重罪，設若無利可圖或有特別情形，
    衡情一般持有毒品之人當無輕易將所持海洛因以原價轉售他
    人而甘冒於再次向他人購買時，而有被查獲移送法辦並受長
    期自由刑或生命刑剝奪危險之理；且不論係以何包裝之海洛
    因，均可任意分裝或增減其份量，而每次買賣之價量，亦隨
    前開因素而為機動地調整，因之販賣之利得，除經坦承犯行
    ，或帳冊價量均臻明確外，委難察得實情，職是之故，縱未
    確切查得販賣賺取之實際差價，但除別有事證，足認確非基
    於營利意圖而為有償讓與外，尚難執此即認非法販賣之事證
    有所不足，致知過坦承者難辭重典，飾詞否認者反得逞僥倖
    ，而失情理之平。以本件而論，被告甲○○與證人林俊宏並
    無有何特殊情誼或至親關係，僅為普通朋友關係，被告甲○
    ○苟無得利，豈有甘冒重刑之風險，交付上述海洛因，當有
    牟利之圖，殆無疑義。是以，被告就如前揭時地，販賣海洛
    因一次予證人林俊宏，而有營利之意圖，足堪認定。
四、綜上所述，足認被告前開所辯，要屬事後避就卸責之詞，不
    足採信。從而，被告甲○○於上述時地販賣第一級毒品海洛
    因予證人林俊宏一次之事證已臻明確，應予依法論科。
參、論罪部分：
    查海洛因業經毒品危害防制條例第二條第一項第一款列為第
    一級毒品，不得非法持有、販賣。核被告甲○○上開販賣第
    一級毒品予證人林俊宏所為，係犯修正後毒品危害防制條例
    第四條第一項之販賣第一級毒品罪。被告持有第一級毒品海
    洛因之低度行為，被販賣第一級毒品海洛因之高度行為所吸
    收，不另論罪。又被告因上開科刑及執行紀錄，經接續執行
    ，於97年10月10日縮刑期滿執行完畢，此有本院被告前案紀
    錄表一份附卷可參，其前受有期徒刑之執行完畢，於五年以
    內故意再犯本件有期徒刑以上之罪，為累犯，應依刑法第四
    十七條第一項規定，加重其刑，惟因被告所犯本件販賣第一
    級毒品海洛因罪法定本刑為死刑或無期徒刑，依法不得加重
    ，故僅就其餘罰金部分，依法加重其刑。復按販賣第一級毒
    品罪之法定刑為「死刑或無期徒刑；處無期徒刑者，得併科
    新臺幣一千萬元以下罰金」，然同為販賣第一級毒品之人，
    其原因動機不一，犯罪情節未必盡同，或有大盤毒梟者，亦
    有中、小盤之分，甚或僅止於吸毒者友儕間為求互通有無之
    有償轉讓者亦有之，其販賣行為所造成危害社會之程度自屬
    有異，法律科處此類犯罪，所設之法定最低本刑相同，不可
    謂不重；於此情形，倘依其情狀處以有期徒刑，即足以懲儆
    ，並可達防衛社會之目的者，自非不可依客觀之犯行與主觀
    之惡性二者加以考量其情狀，是否有可憫恕之處，適用刑法
    第五十九條之規定酌量減輕其刑，期使個案裁判之量刑，能
    斟酌至當，符合比例原則。經查，被告甲○○販賣海洛因予
    證人林俊宏次數僅為一次，所得財物為一千元，其犯罪情節
    當非大盤毒梟者可資等同併論，如量處法定最低度刑無期徒
    刑，殊嫌過重，犯罪之情狀顯可憫恕，爰依刑法第五十九條
    之規定減輕其刑，並均先加後減之。
肆、撤銷原判決關於無罪部分之理由與自為判決之科刑理由：
    原審竟未詳予審酌上情，且疏於參酌上述其他情況證據，逕
    以證人林俊宏警詢之單一證述不足採信為由，而為被告無罪
    之判決，顯有未洽。檢察官提起上訴，認被告應成立販賣第
    一級毒品犯行，指摘原判決不當，為有理由，自應由本院將
    原判決關於無罪部分予以撤銷改判。爰審酌被告甲○○犯罪
    動機、目的、手段、有犯罪事實欄所示之前科，有本院被告
    甲○○前案紀錄表在卷可稽，素行非佳，及其販賣毒品海洛
    因供他人施用，戕害他人之身體健康，對社會善良風俗及安
    寧秩序造成之危害，兼衡其販賣毒品數量非大，販賣之對象
    僅一人、販賣次數僅一次之情節，暨犯後無悔過之具體表現
    等一切情狀，量處如主文第二項所示之刑，以資懲儆。未扣
    案之被告販賣第一級毒品所得一千元，應依毒品危害防制條
    例第十九條第一項規定，併予宣告沒收，如全部或一部不能
    沒收時，以其財產抵償之。被告所有供販賣第一級毒品海洛
    因所用之門號0000000000號行動電話機具一支、
    電子磅秤一臺，均係在被告身上所查獲之物，上開行動電話
    於案發當時為被告已持用二星期左右，並供被告與證人林俊
    宏相互聯絡之用，已如前述，已據被告與證人林俊宏供明在
    卷，被告雖辯稱係案外人綽號「阿弘」之人所有，尚不足採
    信，應認均係被告所有之物，且電子磅秤一臺，係用以分裝
    毒品秤重之用，而行動電話係被告所有用以作為販毒之聯絡
    工具，已如前述，均應依毒品危害防制條例第十九條第一項
    規定，併予宣告沒收。此外，上開門號ＳＩＭ卡一張，其案
    發當時申用客戶為案外人陳建隆，此有上述門號之通聯調閱
    查詢單一紙在卷可參（見偵查卷第 102頁反面），是該人所
    有之ＳＩＭ卡一張，並非被告所有，且非屬違禁物，爰不另
    為沒收之諭知。至本件雖尚有自被告住處扣得安非他命吸食
    器、吸管1支、殘渣袋2個等物，惟被告自承係其供施用第二
    級毒品所用之物，與本件無直接關連性，爰不於本案為沒收
    之諭知，是公訴意旨就此聲請宣告沒收，尚有誤會，併予敘
    明。
據上論斷，應依刑事訴訟法第369條第1項前段、第364條、第299
條第1項前段，毒品危害防制條例第4條第1項、第19條第1項，刑
法第11條、第47條第1項、第59條，判決如主文。
本案經檢察官李良忠到庭執行職務。
中    華    民    國    99    年    7    月     13    日
                  刑事第七庭  審判長法  官  宋明蒼
                                    法  官  楊智勝
                                    法  官  游紅桃
以上正本證明與原本無異。
如不服本判決，應於收受送達後10日內向本院提出上訴書狀，其
未敘述上訴之理由者並得於提起上訴後10日內向本院補提理由書
（均須按他造當事人之人數附繕本）「切勿逕送上級法院」。
                                    書記官  戴伯勳
中    華    民    國    99    年    7     月    14    日
附錄：本案論罪科刑法條全文
毒品危害防制條例第4條第1項
製造、運輸、販賣第一級毒品者，處死刑或無期徒刑；處無期徒
刑者，得併科新臺幣 2 千萬元以下罰金。

司法院資訊處製作；財團法人民間司法改革基金會備份。
